【裁判字號】    89,易,425
【裁判日期】    891108
【裁判案由】    傷害
【裁判全文】
臺灣士林地方法院刑事判決                          八十九年度易字第四二五號
    公  訴  人  臺灣士林地方法院檢察署檢察官
    被      告  甲○○
右列被告因傷害案件，經檢察官提起公訴 (八十九年度偵字第二九四七號)，及函請
併案審理（臺灣板橋地方法院檢察署八十九年度偵字第二五八六號），本院判決如左
：
    主  文
甲○○傷害人之身體，處有期徒刑參月，如易科罰金，以參佰元折算壹日。緩刑參年
。扣案自防身器射出之針刺物貳枚均沒收。
    事  實
一、甲○○因與乙○○有金錢借貸關係，遂於民國（下同）八十八年九月二十三日晚
    上八時四十分許，前往臺北市○○○路三九七號乙○○所開設之協興蔘藥行，向
    乙○○索討欠款新台幣五十萬元，嗣因乙○○無錢償還，二人言語不合，甲○○
    竟基於傷害之犯意，持其所有隨身攜帶之防身器向乙○○身上射擊，致乙○○受
    有胸部下○‧八公分×○‧五公分×○‧五公分之穿刺傷、上腹皮下○‧八公分
    ×○‧五公分×○‧五公分之穿刺傷等傷害後離去，嗣乙○○經自行前往臺北市
    立中興醫院就醫，而由醫師自乙○○身上取下扣案從甲○○所執防身器上射出之
    針刺物二枚。
二、案經被害人乙○○訴由臺北市政府警察局大同分局移送臺灣士林地方法院檢察署
    檢察官偵查起訴暨臺灣板橋地方法院檢察署檢察官移送併案審理。
    理  由
一、訊據被告甲○○固不否認有持防身器射擊乙○○之行為，惟矢口否認涉有傷害犯
    行，辯稱：於購買防身器時，出售之人告以不會致人於死，伊並無傷害之故意，
    而當時係因乙○○持榔頭作勢欲加毆打，是為防衛自己所以才持防身器射擊，且
    乙○○與他人亦有債務糾紛，診斷書上所載傷痕，非必伊所為云云。經查：
  (一)有關被告如何持防身器射擊致傷等情，業據證人即被害人乙○○於警訊、偵查及
    本院審理中證述綦詳。此外，並有乙○○診斷證明書二紙在卷可稽及被告射擊時
    自防身器所射出之針刺物二枚扣案可憑。
  (二)被害人乙○○身上傷勢，曾經檢察官當庭勘驗之結果，顯示其身上除診斷書上所
    載傷痕外，並無其他舊傷痕（參見臺灣士林地方法院檢察署八十九年度偵字第二
    九四七號案卷第十七頁背面）。而依據證人即案發後據報前往處理之員警宋文賢
    於臺灣板橋地方法院檢察署檢察官偵查中所為證述：接獲民眾報案後，我們有二
    人前往處理，我最先到，我看到乙○○胸前有被針刺的痕跡，我問他如何受傷，
    他說是一個女人扎的，他告訴我是債務糾紛，我後來便叫乙○○到醫院去等語（
    參見臺灣板橋地方法院檢察署八十九年度偵字第二五八六號案卷第六十六頁背面
    ）以觀，案發當時乙○○確係遭被告以防身器所射出之針刺物所傷足堪認定，被
    告所辯無證據顯示乙○○傷害為渠行為所致云云不能採取。
  (三)被告所持用之防身器，其性能固據提出說明書一紙，置辯：該防身器不會致命，
    僅會使歹徒麻痺，伊無傷害犯意云云。惟依被告提出之說明書上所載：產生電流
    攻擊歹徒的脈搏神經系統，使其麻痺、無力、暫時癱瘓倒地，而不能行動，決不
    會致命等文字以觀，該說明書上僅提及不會致命，並未提及遭受該防身器攻擊之
    人是否會因而受傷，而本院訊據被告亦不否認係明知防身器發射後會致對方受傷
    （參見本院八十九年八月二十八日訊問筆錄第三頁、第六頁），是其明知該防身
    器射擊結果，將致乙○○受傷之結果而仍為之，堪認係有傷害之故意，所辯不能
    認為可採。
  (四)另被告辯稱當時係為防衛自己，方持防身器射擊乙○○云云，然此不僅為證人乙
    ○○所否認，被告亦未提出任何可供本院調查之證據方法以實其說。此外，本院
    復查無何積極證據可以證明被告行為當時確有防衛自己權利之必要，是所辯為正
    當防衛乙節要難謂為有據。綜上，本件事證已明，被告犯行洵堪認定，應予依法
    論科。
二、核被告甲○○所為，係犯刑法第二百七十七條第一項之傷害罪。爰審酌被告係因
    討債糾紛一時激動而為本件犯行，及其傷害乙○○所使用者為防身器，又所致傷
    害僅為皮下輕微刺傷，並其犯罪智識程度、生活狀況、犯罪後態度尚稱良好等一
    切情狀，量處如主文所示之刑。又被告前未曾受有期徒刑以上刑之宣告，審之渠
    僅係一時憤忿而罹刑章，犯罪後亦知悔悟，經此偵、審教訓及刑之宣告，應知所
    警惕而無再犯之虞，本院認前開刑之宣告以暫不執行為適當，爰併予宣告緩刑三
    年，以啟自新。扣案防身器射出之針刺物二枚，為被告所有並係供犯罪所用之物
    ，應依刑法第三十八條第一項第二款規定沒收。至未扣案之防身器一具，雖係被
    告所有並係供傷害乙○○所用之物，惟既經被告於案發當日丟棄，又無證據證明
    現尚存在，即非在應宣告沒收之列，併此敘明。
據上論斷，應依刑事訴訟法第二百九十九條第一項前段、刑法第二百七十七條第一項
、第四十一條、第七十四條第一款、罰金罰鍰提高標準條例第一條前段、第二條，判
決如主文。
本案經檢察官徐文豪到庭執行職務。
中      華      民      國      八十九      年  十一    月      八      日
                                      臺灣士林地方法院刑事第一庭
                                          法  官  蕭錫証
右正本證明與原本無異
如不服本判決應於送達後十日內向本院提出上訴狀
                                          書記官
中      華      民      國      八十九      年      十    月    三十    日
附錄本案論罪科刑法條全文
刑法第二百七十七條第一項：傷害人之身體或健康者，處三年以下有期徒刑、拘役或
                          一仟元以下罰金。


司法院資訊處製作；財團法人民間司法改革基金會備份。
